【裁判字號】    95,抗,2
【裁判日期】    950302
【裁判案由】    違反毒品危害防制條例
【裁判全文】
福建高等法院金門分院刑事裁定             95年度抗字第2號
抗  告  人
即  被  告  甲○○
                    現於福建金門看守所
上列抗告人因違反毒品危害防制條例案件，不服福建金門地方法院
中華民國95年2 月15日裁定（95年度訴字第3 號），提起抗告，
本院裁定如下：
    主  文
原裁定撤銷。發回福建金門地方法院。
    理  由
一、抗告意旨略以：重罪羈押，有違無罪推定原則，且本件被告
    於偵查中已坦承吸食及持有毒品，偵查中對於其他證人亦均
    已傳訊，自無勾串或湮滅證據之可能。扣案之物均為莊坤龍
    所有，且證人之證詞亦有眾多瑕疵。又被告世居金門，其他
    地方均無居所，目前在開涮涮小吃店，有正當職業，不可能
    潛逃，原審法院亦未提出任何有逃亡或事實足認有逃亡之虞
    之根據。
二、按被告經法官訊問後，認為犯罪嫌疑重大，而有左列情形之
    一，非予羈押，顯難進行追訴、審判或執行者，得羈押之︰
    一、逃亡或有事實足認為有逃亡之虞者。二、有事實足認為
    有湮滅、偽造、變造證據或勾串共犯或證人之虞者。三、所
    犯為死刑、無期徒刑或最輕本刑為五年以上有期徒刑之罪者
    ，刑事訴訟法第一百零一條第一項定有明文。可知，羈押除
    須具備法定三情形之一外，尚須犯罪嫌疑重大，具備羈押之
    必要性，即非予羈押顯難進行追訴、審判或執行，始足當之
    。而審酌是否有羈押之必要，應符合比例原則。經查：
(一)被告涉嫌販賣第二級毒品搖頭丸及愷他命之事實，證人林國
    進、王仲明於偵查中供詞含糊、證人李芷葳於偵查中指述亦
    前後不一，通訊監察譯文內容是否正確，是否充分顯示被告
    販毒之情節，均有待進一步調查、認定。又同條第一款之逃
    亡之虞，須有事實足資佐證，例如被告居無定所，或先前有
    逃亡之紀錄等，不能僅以被告所犯係重罪，即認有逃亡之虞
    ，是本件被告是否符合上開條文第一款、第三款規定之要件
    ，尚有疑義。
(二)判決，應敘述理由，得為抗告或駁回聲明之裁定，亦同，刑
    事訴訟法第二百二十三條定有明文。本件被告甲○○係於九
    十五年二月十五日移審，原審法院訊問時，被告甲○○否認
    有販賣毒品之行為，只承認施用而已。嗣原審值日法官於報
    到單上批示：「諭令被告等收押」等語。於訊問筆錄內則諭
    知：「被告有逃亡之虞，且所犯為死刑、無期徒刑或最輕本
    刑為五年以上有期徒刑之罪，有羈押之必要」，有報到單及
    訊問筆錄乙份可參。惟原審究係如何認定被告甲○○有販賣
    第二、三級毒品之行為涉嫌重大，如何認定有逃亡之虞，均
    於上開文件上未置一語，亦未另以裁定說明諭知收押之事實
    依據及其必要性，致本院無從得悉原審心證形成之緣由，自
    無從審酌原審裁定認事用法是否違誤，依上開規定，原裁定
    自有理由不備之違法。
三、從而，本件抗告意旨，指摘原裁定未依事實認定被告有逃亡
    之虞乙節，核有理由，自應由本院將原裁定撤銷，發回原審
    另為適法之裁定。
三、據上論結，應依刑事訴訟法第四百十三條，裁定如主文。
中    華    民    國    九十五  年    三  月    二    日
                      刑事庭審判長法  官  蔡  清  遊
                                  法  官  黃  玉  清
                                  法  官  陳  世  宗
上開正本證明與原本無異。
不得再抗告。
                                  書記官   李  麗  鳳
中    華    民    國    九十五   年   三   月    三    日


司法院資訊處製作；財團法人民間司法改革基金會備份。
